【裁判字號】    96,訴,1945
【裁判日期】    970403
【裁判案由】    違反毒品危害防制條例
【裁判全文】
臺灣彰化地方法院刑事判決              96年度訴字第1945號
公  訴  人  臺灣彰化地方法院檢察署檢察官
被      告  丙○○
上列被告因違反毒品危害防制條例案件，經檢察官提起公訴（96
年度毒偵字第4542號），本院判決如下：
    主    文
丙○○施用第一級毒品，累犯，處有期徒刑壹年貳月。
    犯罪事實
一、丙○○前因施用毒品案件，經本院以92毒聲字第4號裁定送
    強制戒治，於民國 (下同)93 年1月1日執行完畢。又因違反
    職役職責案件，於92年2月25日經國防部中部軍事法院以92
    年度台審字第21號判處有期徒刑8月確定；復因施用毒品案
    件，於92年5月25日經本院以92年度訴字第445號判處有期徒
    刑11月確定，經接續執行後，於94年7月26日執行完畢。竟
    仍不知悔改，復於前開強制戒治執行完畢釋放後5年內，基
    於施用第一級毒品海洛因之犯意，於96年8月13日15時許之
    前72小時內之某時，在不詳處所，以不詳方式，施用第一級
    毒品海洛因1次。嗣於96年8月13日15時許，在彰化縣伸港鄉
    ○○路與自強路路口處為警盤查，經採集尿液檢驗後，呈嗎
    啡之陽性反應，因而查獲。
二、案經彰化縣警察局和美分局報告臺灣彰化地方法院檢察署檢
    察官偵查起訴。
    理    由
一、訊據被告丙○○矢口否認上開施用第一級毒品海洛因犯行，
    辯稱：伊認為警方要求其驗尿是違法取證，那天其沒有犯罪
    的情形下，只是進入一個沒有人住的空屋睡覺，警察來時問
    其說為何到此睡覺，要求其回到警察局採尿，不然要辦侵入
    民宅及竊盜，要其選擇，其就選擇到警察局接受採尿云云。
    經查：
(一)、被告前因施用毒品案件，經本院以92毒聲字第4號裁定送強
    制戒治，於93年1月1日執行完畢。又因違反職役職責案件，
    於92年2月25日經國防部中部軍事法院以92年度台審字第21
    號判處有期徒刑8月確定；復因施用毒品案件，於92年5月25
    日經本院以92年度訴字第445號判處有期徒刑11月確定，經
    接續執行後，於94年7月26日執行完畢，有臺灣高等法院被
    告前案紀錄表附卷可稽，其為警察職權行使法第15條第1項
    第2款之治安顧慮人口，依警察職權行使法第15條第1項之規
    定，警察得定期實施查訪防制被告再犯。
(二)、本案查獲過程，據證人即時任彰化縣警察局和美分局伸港分
    駐所警員之乙○○於本院審理時具結證稱：「當天我接獲現
    場隔壁住戶報案電話，有說疑似吸毒之人機車停在查獲地走
    進去，我與甲○○在案發地點附近約500公尺，所以我約3-4
    分鐘到場，查獲地點是伸港鄉一棟透天的房子，該屋原本是
    住宅，屋主搬走，與隔壁原來是親戚關係，所以隔壁親戚會
    將車子停在屋子裡面，會注意屋子的狀況，該屋大門打開，
    門是木製沒有上鎖，我跟甲○○到現場看到重機車，機車車
    牌是白底黑字，但白底有刻意磨損，我覺得奇怪，腳踏板上
    有放置螺絲起子及手套用袋子裝起來，報案者看見我們來，
    示意我們進去，一樓沒有發現被告，上樓後在樓梯間被告背
    對我，我猜測被告可能在吸食毒品，約過1分鐘後，被告發
    現我，我問被告在此作何事，被告說他在小便，找地方睡覺
    ，我就說這是別人家，要睡覺要到公共場所如廟等地，我請
    他出示身分證，被告都沒有帶，我請被告說被告的身分證字
    號，查到被告是治安顧慮人口，我跟被告說被告侵入人家的
    住宅，屋主有提告的權利，被告又攜帶工具，屋主會有懷疑
    竊盜動機，我詢問被告有無吸毒，被告說有，我問被告是否
    同意採尿，被告說他同意並說前幾天被和美分局採尿過，因
    為被告沒有帶身分證，我請被告上車到伸港分駐所，依據警
    察行使職權法，告知被告權利，我們製作採尿同意筆錄，完
    成採尿程序以後就讓被告離去。」等語。證人即彰化縣警察
    局和美分局伸港分駐所警員甲○○於本院審理時亦證稱其所
    見聞查獲情節與乙○○所述情節相同等語。而被告於本院審
    理時亦供稱：「．．．．我帶的工具是我上班所用的，不是
    刻意帶的，因為當時我被我父親趕出家門，我進入該住宅是
    沒有攜帶工具，我當時沒有帶證件，．．．．」、「 (問：
    查獲地點是幾棟房子？)2 棟連在一起，旁邊有住戶。」、
    「 (問：進去的那棟有停車？)有停機車。」、「 (問：警
    方在何處懷疑你有施用毒品？)在樓上時，有詢問我有無毒
    品前科，是否有施用毒品。」等語。由此可見，被告係擅自
    進入有人居住房屋旁之鄰接空屋，且攜帶螺絲起子及手套，
    復係治安顧慮人口，則警方對其實施查訪，懷疑被告涉及施
    用毒品、竊盜犯罪，並非無據。
(三)、被告既未帶證件，且有涉嫌施用毒品、竊盜之罪名之客觀可
    疑情狀，並為治安顧慮人口，警方警察職權行使法第7條、
    第15條第1項之規定，自得將被告帶往勤務處所查證被告身
    分及對被告查訪。警方調查被告涉嫌施用毒品、竊盜之罪名
    之情狀後，詢明被告是否同意驗尿？本係在警方原得合理懷
    疑被告所涉嫌犯罪之範圍內，踐行採證程序。如被告如不同
    意驗尿，因有未能合理解釋其侵入他人處所之可疑事由存在
    ，警方繼續調查被告有無涉嫌侵入他人處所竊盜罪嫌，當係
    警方正當職權之行使，難謂係脅迫之行為。是被告於本院審
    理時供稱：其所以同意驗尿，係因如不同意驗尿，警方將調
    查其涉嫌侵入他人住宅、竊盜罪嫌，伊始同意驗尿，警方採
    證程序違法云云，自無可採。由被告於警詢中陳稱：（問：
    你因何事為警製作詢問筆錄？）「因我是毒品治安顧慮人口
    我向警方坦承吸食毒品，同意警方採尿送驗所以接受警方製
    作筆錄。」；（問：你吸食何種毒品？你於何時？在何地？
    遭警盤查？）「我只吸食海洛因。我於96年8月13日15時許
    在伸港中山、自強路口遭警方盤查。」；（問：警方所提供
    之乾淨尿瓶（編號F202）內之尿液是否為你親自排放警方並
    當你的面封緘？）「是我親自排放，警方並當我的面封緘。
    」等語（見臺灣彰化地方法院檢察署96年毒偵字第4542號偵
    查卷宗第3至4頁），足認被告確係於自由意志狀態下接受尿
    液檢驗。
(四)、被告為警查獲後所採之尿液經送請詮昕科技股份有限公司檢
    驗結果，經初步檢驗呈鴉片類代謝物陽性反應，再以ＧＣ／
    ＭＳ（即氣相層析質譜儀分析法）確認，亦呈有嗎啡陽性反
    應（施用海洛因者會在其體內代謝為嗎啡成分殘留，並經由
    尿液排出），數值為593ｎｇ／ｍｌ，遠高於閾值濃度３０
    ０ｎｇ／ｍｌ，有彰化縣警察局和美分局委託鑑驗尿液代號
    與真實姓名對照表及詮昕科技股份有限公司96年8月24日出
    具之濫用藥物尿液檢驗報告各1紙附卷可稽。而一般人施打
    海洛因或嗎啡後，於尿中檢驗出煙毒反應時效，須視施打量
    之多少及個人代謝分泌情況而定，一般於8小時內約有80﹪
    量於尿中排出，24小時後剩餘量之90﹪再排出，72小時後仍
    有微量排出，此經憲兵司令部80年5月7日鑑驗字第1746號
    函釋甚明。是以，被告經採尿後既驗出有高於閾值濃度之嗎
    啡陽性反應，即可確認其於為警查獲往前回溯72小時內之某
    時，確有施用第一級毒品海洛因之事實。
(五)、被告因施用毒品案件，經本院以92毒聲字第4號裁定送強制
    戒治，於93年1月1日執行完畢，有臺灣高等法院被告前案紀
    錄表在卷可按，其於強制戒治完畢後，5年以內再施用第一
    級毒品，其事證明確，堪以認定，自應依法論科。
二、核被告所為，係犯毒品危害防制條例第10條第1項之施用第
    一級毒品罪。被告為施用毒品而持有第一級毒品，其持有之
    低度行為應為施用之高度行為所吸收，不另論罪。被告曾受
    如犯罪事實欄所示之確定判決及有期徒刑之執行完畢，有臺
    灣高等法院被告前案紀錄表附卷可憑，其於有期徒刑執行完
    畢後之5年內，故意再犯有期徒刑以上之本罪，為累犯，應
    依法加重其刑。爰審酌被告前有施用毒品之不良素行，歷經
    強制戒治及有期徒刑之執行程序後，仍未能徹底戒絕毒品，
    顯見其意志不堅，且其犯後對警方之合法採證程序指為違法
    採證，犯後態度尚非良好，暨其施用毒品之犯罪動機、目的
    、手段及其智識程度為國中肄業等一切情狀，量處如主文所
    示之刑。
據上論斷，應依刑事訴訟法第299條第1項前段，毒品危害防制條
例第10條第1項，刑法第11條、第47條第1項，判決如主文。
本案經檢察官謝雨青到庭執行職務。
中    華    民    國    97    年    4    月    3    日
                  刑事第七庭  審判長  法  官  羅  永  安
                                      法  官  紀  佳  良
                                      法  官  林  欣  苑
以上正本證明與原本無異。
如不服本判決，應於判決送達後10日內，向本院提出上訴書狀，
上訴書狀應「敘述具體上訴理由」，並按他造當事人之人數附繕
本。「切勿逕送上級法院」。
中    華    民    國    97    年    4    月    3    日
                                      書記官  魏  嘉  信
附錄本案論罪科刑法條全文：
毒品危害防制條例第10條
施用第一級毒品者，處 6 月以上 5 年以下有期徒刑。
施用第二級毒品者，處 3 年以下有期徒刑。


司法院資訊處製作；財團法人民間司法改革基金會備份。
